臺灣臺北地方法院刑事判決　　　　　　　93年度訴字第1693號
公　訴　人　臺灣臺北地方法院檢察署檢察官
被　　　告　乙○○
選任辯護人　羅明通律師
　　　　　　陳彥任律師
　　　　　　林銘龍律師
上列被告因台灣地區與大陸地區人民關係條例等案件，經檢察官
提起公訴（93年度偵字第1505號），本院判決如下：
    主  文
乙○○無罪。
    理  由
一、公訴意旨略以：己○○（另行審結）、封勝雄（另案通緝中
    ）與真實姓名年籍均不詳、綽號「老大」之臺灣地區成年男
    子，基於使大陸地區人民非法進入臺灣地區之犯意聯絡，組
    成人蛇集團；渠等探知持新加坡
    明知未經我國內政部警政署入出境管理局許可，不得入出境
    臺灣地區，為安排大陸地區人士持偽造之新加坡
    臺灣地區免簽證迂迴前往美國，先後吸收雇用臺灣地區人民
    戊○○（己○○之兄）、陳金條（以上二人業經本院於民國
    九十一年八月十九日以九十一年度訴字第六二五號分別判處
    有期徒刑六月及四月確定）、甲○○（業經本院於九十二年
    十一月五日以九十二年簡字第三一七六號判處有期徒刑四月
    確定）及真實姓名、年籍均不詳，綽號「阿生」、「阿恆」
    之大陸地區成年男子等人為該人蛇集團成員；先由「老大」
    為陳金條、甲○○及欲經由臺灣至美國工作之大陸地區人民
    陳昇發、陳少英偽造新加坡
    孫行偽造新加坡
    定），足生損害於新加坡政府對
    十年十月十三日上午五時許，在桃園縣桃園市○○路上之「
    真鍋咖啡店」內，由「老大」將偽造之甲○○（署名：ＣＨ
    ＥＲＮＪＩＵＮＹＡＵ，
    ）及陳金條（署名：ＣＨＥＲＮＪＩＮＷＵＵ，
    Ｓ0000000Ｚ號）新加坡
    來回機票、經高雄轉機至美國之來回機票、美金二千元、暨
    偽造之大陸地區人民陳孫行（兩本：分別署名：ＣＨＥＮＧ
    ＳＵＥＮＳＨＹＮＧ，
    ＬＥＥＫＵＡＮＰＩＮＧ，
    號）、陳昇發（署名：ＣＨＥＲＮＳＨＥＮＧＦＡＡ，
    號碼：Ｓ0000000Ｚ號）、陳少英（署名：ＣＨＥＲ
    ＮＳＨＡＯＩＮＧ，
    新加坡
    等三人共同搭乘中華航空公司ＣＩ六０一號班機自桃園中正
    國際機場出發前往香港與陳孫行、陳昇發、陳少英會合，並
    將偽造之新加坡
    、陳金條與陳孫行、陳昇發、陳少英等人在香港會合後，六
    人於九十年十月十三日，共同搭乘中華航空公司ＣＩ六二八
    號班機由香港前往高雄，通關前，先由己○○以電話聯絡當
    時任職於行政院僑務委員會（下稱僑委會）擔任機場服務工
    作之乙○○，由乙○○向內政部警政署航空警察局高雄分局
    （下稱航警局高雄分局）警員丁○○關說，希望可以讓戊○○等六人以公務方式禮遇通關，欲以此方式讓未經許可入境
    之大陸地區人民非法進入臺灣地區，惟丁○○不為所動，仍
    依規定查驗證件，甲○○、陳孫行、陳昇發、陳少英等人並
    基於行使偽造特種文書（新加坡
    機場出境查驗台，先後持上開偽造之新加坡
    航警局高雄分局證照查驗人員查驗，各別冒稱係上開偽造護
    照原申請人入境，足以生損害於我國政府對於出境管理之正
    確性，戊○○則持其所有之中華民國
    戊○○、陳孫行及陳昇發並順利入境，惟於甲○○、陳少英
    持偽造之新加坡
    查驗人員發覺有異而當場識破，陳金條見狀即改用其所有之
    中華民國
    線查獲上情，扣得偽造之新加坡
    涉有國家安全法第三條第一項、第六條第一項未經許可入出
    境罪及臺灣地區與大陸地區人民關係條例第十五條第一款、
    第七十九條第使大陸地區人民非法進入臺灣地區罪嫌云云。
二、按犯罪事實應依證據認定之，無證據不得認定犯罪事實；不
    能證明被告犯罪或其行為不罰者應諭知無罪之判決，刑事訴
    訟法第一百五十四條第二項、第三百零一條分別定有明文。
    又事實之認定，應憑證據，如未能發現相當證據，或證據不
    足以證明，自不能以推測或擬制之方法，以為裁判基礎，最
    高法院四十年台上字第八六號判例可資參照。
三、公訴人認被告乙○○涉有前揭罪嫌云云，無非係以同案共犯
    戊○○、甲○○、陳金條、陳孫行、陳昇發、陳少英、己○○於警詢及偵查中之供述，及證人即內政部警政署航空警察
    局高雄分局警員丙○○、丁○○於航警局調查時證稱：被告
    乙○○關說未經我國內政部警政署入出境管理局許可之大陸
    地區人士陳孫行、陳昇發、陳少英進入臺灣地區之事實，以
    及戊○○、甲○○、陳金條、陳孫行、陳昇發、陳少英之中
    華民國入境旅客申報單六份、甲○○、戊○○、陳金條之出
    入境班機資料查詢表、扣案戊○○、甲○○、陳金條、陳孫
    行、陳昇發、陳少英所持用之偽造新加坡
    駐臺北商務辦事處中華民國九十一年五月二十二日第200205
    22號函，均可證明戊○○、甲○○、陳金條均係於九十年十
    月十三日搭乘中華航空CI-6 01號班機前往香港，同日搭乘
    中華航空公司CI-628號班機由香港前往高雄，並與陳孫行、
    陳昇發、陳少英一同持偽造新加坡
    據。惟本件訊據被告乙○○固坦承於九十年十月十三日下午
    接獲友人己○○之請託電話後，曾於同日下午七時許打電話
    予高雄小港機場公務櫃臺警員丁○○，要求丁○○讓己○○
    之兄戊○○自公務櫃臺入境我國，惟堅詞否認有何違反國家
    安全法及臺灣地區與大陸地區人民關係條例之犯行，並辯稱
    ：當日下午伊接獲己○○之電話，告以其兄戊○○於當日晚
    間乘坐華航班機入境高雄後即須立刻趕回臺北，故欲自公務
    櫃臺快速通關，並請託伊幫忙，伊基於友人情誼，故打電話
    至公務櫃臺予值班警員丁○○，希望丁○○於戊○○入境時
    可讓其自公務櫃臺查驗證件，免除於一般櫃臺入境時排隊之
    煩，伊並不知戊○○會帶大陸地區人民非法入境，且伊於知
    悉戊○○帶領大陸地區人民非法入境後，隨即撥打電話要求
    戊○○帶回違法入境之大陸地區人民回機場投案，亦可知伊
    並未與戊○○間有共同是大陸地區人民非法入境之犯意聯絡
    及行為分擔等語。
四、經查，本案共同被告己○○與同案共犯戊○○、甲○○、陳
    金條、姓名年籍不詳綽號「老大」、「阿生」、「阿恆」等
    之成年男子間，共同基於行使偽造新加坡
    人民非法進入臺灣地區之犯意聯絡，欲利用持新加坡
    境美國可免簽證之規定，安排大陸地區人民持偽造之新加坡
    月間為甲○○、陳金條，大陸地區人民陳昇發、陳少英、陳
    孫行偽造新加坡
    前揭偽造之
    國之戊○○、甲○○、陳金條一同搭乘中華航空公司ＣＩ六
    ０一號班機自桃園中正國際機場出發前往香港與陳孫行、陳
    昇發、陳少英會合，於香港將偽造之新加坡
    行、陳昇發、陳少英後，六人即於同日下午共同搭乘中華航
    空公司ＣＩ六二八號班機由香港到達高雄小港機場，其中甲○○、大陸地區人民陳昇發、陳孫行於持偽造之新加坡
    出示予航警局高雄分局查驗人員查驗時，陳昇發及陳孫行因
    未遭發覺而順利入境高雄，並與持中華民國
    祥一同搭車離開小港機場，惟甲○○及陳少英則於入境時遭
    查驗人員發覺
    國
    區人民陳孫行、陳昇發一同離去，而航警局高雄分局警員丁○○因於戊○○入關前，曾接獲被告乙○○以電話向其請託
    讓戊○○經由公務櫃臺入境之事，故聯絡被告令其電告戊○○帶同非法入境之大陸地區人民陳昇發、陳孫行回小港機場
    投案，並扣得偽造之新加坡
    錦祥、甲○○、陳金條、陳昇發、陳孫行、陳少英於警詢及
    偵查中供述甚詳，並經證人丙○○、丁○○於本院審理時證
    述明確，且有戊○○、甲○○、陳金條、陳孫行、陳昇發、
    陳少英之中華民國入境旅客申報單六份、甲○○、戊○○、
    陳金條之出入境班機資料查詢表、新加坡駐臺北商務辦事處
    九十一年五月二十二日第20020522號函附卷可稽，並有甲○○、陳金條、陳孫行、陳昇發、陳少英所持用之偽造新加坡
    臺灣地區與大陸地區人民關係條例第十五條第一項第一款、
    第七十九條第一項之非法使人民進入臺灣地區罪及犯國家安
    全法第六條第一項、刑法第二百十六條、第二百十二條之罪
    ，為本院於九十一年八月十九日、九十二年十一月五日分別
    以九十一年訴字第六二五號、九十二年度簡字第三一七六號
    各判處有期徒刑六月、四月、四月確定；陳昇發、陳孫行、
    陳少英則因違反國家安全法第六條第一項、刑法第二百十六
    條、第二百十二條之罪，為本院於九十一年七月二十九日均
    判處有期徒刑一年，緩刑三年確定，並有本院九十一年度訴
    字第六二五號、九十二年度簡字第三一七六號刑事判決在卷
    可參。然查：
  (一)本件同案共犯戊○○於警詢時雖不否認曾於案發當日帶同甲○○、陳金條、陳昇發、陳孫行、陳少英，欲自高雄小港機
    場公務櫃臺入境我國遭拒之事，惟其已於本院審理時證稱：
    其當時欲自小港機場公務櫃臺查驗入境，係委由其弟己○○
    聯絡被告乙○○，而己○○如何與被告聯絡，兩人聯絡之內
    容為何，其均不清楚等語，核與被告所供：案發當日係己○○撥打電話與之聯絡安排戊○○經由公務櫃臺通關之事等情
    相符，則戊○○既未就其欲於案發當日自小港機場公務櫃臺
    入境之事自行與被告聯絡，亦不清楚己○○當日與被告聯絡
    之內容，是其所證，及其之中華民國入境旅客申報單、出入
    境班機資料查詢表入出境資料，自均不足以作為認定被告有
    無違反國家安全法第三條第一項、第六條第一項未經許可入
    出境罪及臺灣地區與大陸地區人民關係條例第十五條第一款
    、第七十九條第使大陸地區人民非法進入臺灣地區罪之依據
    。
  (二)又同案共犯陳金條於警詢時即已供稱：「我事先並不認識乙○○，在高雄小港機場因違反兩岸人民關係條例遭查獲後，
    我才聽到乙○○的名字，事後我從報紙上才得知他是任職於
    僑委會的官員，我對他並不清楚。」、「我對他並不認識」
    等語；甲○○亦於警詢中供稱：「我不認識乙○○亦未聽過
    其姓名。」等語，另陳昇發、陳孫行及陳少英等三人，則自
    始均未於警詢及偵查中提及被告乙○○之事，是其等所供，
    及卷附陳金條、甲○○、陳昇發、陳孫行、陳少英之中華民
    國入境旅客申報單各一份、甲○○及陳金條之出入境班機資
    料查詢表各一份、新加坡駐臺北商務辦事處九十一年五月二
    十二日第20020522號函，及扣案甲○○、陳金條、陳孫行、
    陳昇發、陳少英所持用之偽造新加坡
    為被告不利之認定。至公訴意旨中雖將同案共犯己○○於警
    詢及偵查中之供述於本案中引為證據，然經本院查閱本件所
    有卷證之結果，其中除無己○○之警詢筆錄外，己○○雖曾
    經檢察官多次傳訊，惟卻均以其於大陸經商工作繁忙，又因
    闌尾炎住院治療，無法返國應訊為由拒絕到庭，經檢察官拘
    提無著後，即將己○○提起公訴，並有卷附己○○之入出國
    日期證明書、九十三年八月二十三日、九十三年九月十七日
    請假聲請書、廣州市花都區胡忠醫院門診病歷廣東省醫療機
    構門診收費收據及拘票可佐，則公訴人將不存在之己○○警
    、偵訊筆錄引為證據，應有誤會，併予敘明。
  (三)且證人丁○○於警詢及本院審理中即已證稱：「乙○○當時
    表示他有朋友葉先生從香港坐飛機到高雄，要轉機到台北，
    為了怕時間來不及，希望我可以幫忙走公務門（應係公務櫃
    臺之誤），但我表示我在出境證照查驗櫃臺值班，沒辦法幫
    忙，乙○○還是要求我幫忙，我就說我再看看。掛上電話後
    ，我就向丙○○告知乙○○所請託事項，為了避免麻煩，可
    能還是要按規定辦理，並要丙○○留意一下。」、「被告十
    三日晚上七點十二分打電話到出境櫃臺，告訴我說他有一個
    朋友要從香港搭CI-628號班機過來，要轉機到臺北，怕排隊
    時間會影響他轉機，所以要我們方便讓他走公務台。」、「
    他是說我有一個朋友要快速通關。」等語，而與其於九十年
    十月十三日之報告書中所記載「職於本（13）日於出境服勤
    時，於下午19時10分許接到僑委會乙○○打電話至出境公務
    檯（000-0000）予職，告訴職其有一位友人戊○○搭中華CI
    -628返台，欲請職幫忙方便其不用排隊由公務檯便利查驗，
    ……。」等語相符合，並與證人丙○○於本院所證：「（丁○○如何告訴你？）他說等一下會有一個乙○○的朋友，要
    搭國內線時間比較趕，可否經由公務檯通關。」等語，及其
    於九十年十月十三日之報告書中所載：「職於本（13）日二
    十時擔服入境督、帶班勤務時，警員丁○○向職報告，其於
    十九時十分許服出境班勤務時接獲前高雄機場僑委會主任乙○○電話（打至出境公務檯000-0000），稱其一位友人戊○○搭乘華航CI-628班機返台，請予不用排隊由公務檯方便查
    驗通關。」等語亦若合符節，則被告辯稱其於案發當日下午
    接獲己○○電話請託時，己○○係告以戊○○一人欲自高雄
    轉機趕回台北，希望能不經排隊由公務檯快速通關，故其僅
    請丁○○幫忙讓戊○○一人得自公務櫃臺快速通關，並不知
    戊○○會攜同持偽造新加坡
    金條及大陸地區人民陳昇發、陳孫行、陳少英於一同要求自
    公務櫃臺入境，而無使甲○○、陳金條未經許可入境，及使
    大陸地區人民陳昇發、陳孫行、陳少英非法入境臺灣地區之
    故意及犯行等語，即屬有據。
  (四)再以，航警局高雄分局案發當日查獲甲○○、大陸地區人民
    陳少英持偽造之新加坡
    手續之同案共犯陳金條後，經由其三人供述得知戊○○業已
    帶同亦使用偽造之新加坡
    陳孫行順利通關，即由丁○○向同事高美麗詢問被告之聯絡
    電話，分別由丁○○及丙○○以電話要求被告聯絡戊○○帶
    同非法入境之大陸地區人民陳昇發、陳孫行至機場航警局高
    雄分局投案，經被告於當日晚間十時五分許向丙○○回報表
    示戊○○將於同日晚間十時十五分許帶同陳昇發、陳孫行返
    回航警局高雄分局投案，而戊○○確於當日晚間十時二十分
    許帶同前揭二名大陸地區人士到案等情，業據同案共犯戊○○於警詢中供稱：其與大陸地區人民陳昇發、陳孫行安全入
    境臺灣後，在與該二人至麵攤吃麵時，接獲被告所撥打之行
    動電話，通知其將陳昇發、陳孫行帶回小港機場入境查驗櫃
    臺，其因不知所措，故即將陳昇發、陳孫行帶回機場查驗櫃
    臺等語；同案共犯陳昇發、陳孫行於警詢中供述：其二人分
    持偽造之新加坡
    離開機場至不知名之地吃麵，後戊○○接到電話獲知同行有
    一名女子被扣的消息，故於當日晚間十時三十分許將其二人
    帶回機場等情甚詳，並與證人丁○○及丙○○所證如何查獲
    甲○○、陳少英、陳金條持偽造新加坡
    由被告策動戊○○帶同以非法入境之大陸地區人士陳昇發、
    陳孫行至機場查驗台投案之經過相合，雖證人戊○○於本院
    審理時改證稱：當日其入境後，係陳昇發、陳孫行主動向其
    搭訕，其即帶同二人徒步至航警局對面餐廳吃飯，後其從二
    人口因中發現二人不可能是新加坡人，才主動將陳昇發、陳
    孫行帶回小港機場云云，然其所證除已前後矛盾外，亦與其
    他共犯陳昇發、陳孫行所供不符，且其所證恐有影響其弟戊○○之刑事案件事實認定，故應屬事後迴護之詞，並不足採
    ，被告辯稱其經證人丁○○、丙○○通知有大陸人士經由戊○○之協助非法持偽造之新加坡
    聯絡戊○○，並策動其帶同陳昇發、陳孫行投案等情，即屬
    實在，益見被告事前確不知悉戊○○欲與甲○○、陳金條共
    同攜同大陸地區人民陳昇發、陳孫行、陳少英持偽造新加坡
    錦祥自公務櫃臺入境，其實係為利用機會便利戊○○帶同使
    用偽造新加坡
    少英非法入境臺灣地區後，即積極聯絡並策動戊○○帶同已
    非法入境之大陸地區人民投案，以還其清白之心。
  (五)綜上所述，依據公訴意旨所提之證據方法，均無法積極證明
    被告乙○○有與同案被告己○○、同案共犯「老大」間，就
    使甲○○、陳金條未經許可入境，以及大陸地區人民陳昇發
    、陳孫行及陳少英非法入境臺灣地區有犯意之聯絡及行為之
    分擔，且被告所辯其並不知戊○○會帶同大陸地區人民非法
    入境一節，應可憑信。此外，復查無其他積極證據足認被告
    有何公訴人所指之違反國家安全法第六條第一項及臺灣地區
    與大陸地區人民關係條例第七十九條第一項之犯行，應認不
    能證明被告犯罪，爰依法諭知被告無罪之判決。
據上論斷，應依刑事訴訟法第三百零一條第一項，判決如主文。
本案經檢察官李建論到庭執行職務。
中　　華　　民　　國　　94　　年　　3 　　月　　23　　日
　　　　　　　　　臺灣臺北地方法院刑事第二庭
                      審判長法　官　吳孟良
                            法  官  蘇嘉豐
                            法  官  劉秀君
上正本證明與原本無異。
如不服本判決，應於判決送達後10日內向本院提出上訴狀（應抄
附繕本）。告訴人或被害人如對於本判決不服者，應具備理由請
求檢察官上訴，其上訴期間之計算係以檢察官收受判決正本之日
期為準。
                            書記官  陳靜君
中　　華　　民　　國　　94　　年　　3 　　月　　31　　日
